臺灣高等法院高雄分院刑事判決　　　96年度上更(二)字第235 號
上　訴　人　臺灣高雄地方法院檢察署檢察官
被　　　告　甲○○
選任辯護人　顏福松律師
上列上訴人因被告違反毒品危害防制條例案件，不服臺灣高雄地
方法院94年度訴字第2888號中華民國95年3 月24日第一審判決（
起訴案號：臺灣高雄地方法院檢察署94年度偵字第2818號），提
起上訴，判決後經最高法院第二次發回，本院判決如下：
    主  文
原判決撤銷。
甲○○共同運輸第一級毒品，處有期徒刑捌年。扣案之海洛因壹
包（驗後淨重壹點柒捌公克，空包裝重零點陸玖公克）、甲基安
非他命壹包（驗後淨重壹佰壹拾壹點陸肆公克，空包裝重壹點貳
公克）沒收銷燬之。
    事  實
一、甲○○明知海洛因、甲基安非他命為毒品危害防制條例所管
    制之第一級毒品、第二級毒品，非經許可，不得持有、運輸
    ，竟基於共同運輸海洛因、甲基安非他命之犯意聯絡，於民
    國94年1 月21日20時許前之某時，在高雄縣仁武鄉灣內村之
    金波力網咖店內，受黃士銘（綽號「包子」）委託，同意以
    新臺幣（下同）1,500 元代價（尚未收取），將海洛因、甲
    基安非他命運送至高雄縣楠梓區○○路885 號之戰將遊藝場
    ，以交付不詳年籍姓名綽號『阿賢』之男子。甲○○自黃士
    銘處取得海洛因1 包（驗後淨重1.78公克，空包裝重0.69公
    克）、甲基安非他命1 包（驗後淨重111.64公克，空包裝重
    1.2 公克）後，利用搭乘不知情之吳正村駕駛車牌號碼0366
    -MB 號自小客車方式，自金波力網咖出發，於同日20時許抵
    達戰將遊藝場前，尚未交付予黃士銘所稱前來取貨之『阿賢
    』，即遭警查獲並當場扣得甲○○所運送之上述海洛因、甲
    基安非他命各1 包。
二、案經臺南縣警察局報請臺灣高雄地方法院檢察署檢察官偵查
    起訴。
    理  由
壹、證據能力部分：
一、按被告以外之人，於審判外之言詞或書面陳述，除法律有規
    定者外，不得作為證據；被告以外之人於檢察事務官、司法
    警察官或司法警察調查中所為之陳述，與審判中不符時，其
    先前之陳述具有較可信之特別情況，且為證明犯罪事實存否
    所必要者，得為證據；刑事訴訟法第159 條第1 項、第159
    條之2 定有明文。是被告以外之人於司法警察（官）調查中
    所為之陳述，依刑事訴訟法第159 條第1 項規定，係屬傳聞
    證據，原則上無證據能力，惟如該陳述與審判中不符時，其
    先前之陳述具有較可信之特別情況，且為證明犯罪事實存否
    所必要者，依刑事訴訟法第159 條之2 規定，始例外認為有
    證據能力；如該陳述與審判中相符時，因該陳述並不符合刑
    事訴訟法第159 條之2 有關傳聞例外之規定，故不得作為認
    定本案犯罪事實有無之證據，此時，當以其於審判中之陳述
    作為證據。至於所謂「前後陳述不符」之要件，應就前後階
    段之陳述進行整體判斷，以決定其間是否具有實質性差異，
    惟無須針對全部陳述作比較，陳述有部分不符，亦屬之。本
    件證人吳正村於警詢之陳述部分，因屬審判外之陳述，為傳
    聞證據，惟其陳述整體而言，核與其於原審之證述相符，是
    其於警詢中之陳述並不符合刑事訴訟法第159 條之2 有關傳
    聞例外之規定，不得作為認定本案犯罪事實有無之證據，並
    無證據能力，應以吳正村於審判中之證述作為證據。
二、又偵查中有關鑑定人之選任及鑑定機關（團體）之囑託，依
    刑事訴訟法第198 條及第208 條之規定，應由檢察官為之，
    而鑑定人及鑑定機關（團體）實施鑑定或審查之人所為之言
    詞或書面報告，即為傳聞證據之例外，具有證據能力。是檢
    察官對於偵查中之案件，認須實施鑑定者，固應就具體個案
    ，選任鑑定人或囑託鑑定機關（團體）為之；但對於司法警
    察機關調查中之案件，或有量大或急迫之情形，為因應實務
    之現實需求，如檢察官針對該類案件之性質，認為當然有鑑
    定之必要者，基於檢察一體原則，得由該管檢察長對於轄區
    內之案件，以事前概括選任鑑定人或囑託鑑定機關（團體）
    之方式，俾便轄區內之司法警察官、司法警察對於調查中之
    此類案件，得即時送請事前已選任之鑑定人或囑託之鑑定機
    關（團體）實施鑑定。扣案之海洛因、甲基安非他命，雖係
    由臺南縣警察局送請法務部調查局、內政部警政署刑事警察
    局鑑定，但各該機關均為臺灣高等法院檢察署檢察長事先概
    括選任之「有關毒品種類鑑定」機關，仍屬受檢察官囑託鑑
    定，所出具之書面鑑定報告應屬刑事訴訟法所定之傳聞例外
    ，當具有證據能力。
貳、實體部分：
一、訊據被告甲○○（下稱被告）否認知情並代為運送海洛因、
    甲基安非他命，辯稱：不知道『包子』拿的東西是毒品；辯
    護人則以本案係屬「陷害教唆」云云。經查：
  (一)被告係因圖得1,500 元報酬，而為綽號『包子』之黃士銘代
    為運送海洛因、甲基安非他命等情，業據被告於警詢及偵查
    中坦承：「查獲之海洛因、甲基安非他命是綽號『包子』交
    給我的，叫我拿到高雄巿旗楠路戰將遊藝場前等朋友來」、
    「我這次幫『包子』運送毒品的代價是1,500 元」（警卷第
    4 、5 頁）；「查獲東西是『包子』的，當時我們一起打網
    咖，他說這袋要我拿到旗楠公路給1 個新營的朋友」、「他
    是在高雄縣仁武鄉灣內村的金波力網咖交給我的，說要給我
    車馬費，我說不用，他說要趕去鳳山，怕趕不回來，所以請
    我送到旗楠公路的戰將網咖」（偵字第2818號卷第20頁），
    甚為明確。而被告係94年1 月21日20時許遭警查獲，於翌日
    即94年1 月22日16時30分許移由臺灣高雄地方法院檢察官偵
    查時，未經任何訊問即諭知以150,000 元具保，被告係至94
    年2 月18日始由檢察官加以訊問之事實，有報到單及偵訊筆
    錄在卷可憑（偵字第2818號卷第13、20至22頁），但被告於
    偵查中仍與警詢為相同而一致之供述，均稱前後共為『包子
    』運送3 次，除本次查獲之94年1 月21日以外，其他2 次則
    分別為94年1 月17日、94年1 月19日，各次代價則為500 元
    、1,000 元、1,500 元（警卷第6 頁、偵字第2818號卷第20
    、21頁），並於警詢坦承代為運送毒品之動機係為補貼家用
    纔挺而走險（警卷第7 頁）。且經原審勘驗警詢錄音帶後，
    被告於偵訊過程中並無受有任何脅迫、利誘之情，僅有被告
    回答：「包子有叫我東西不能看」等語未予記載；及全部警
    詢時間不到30分鐘，與警詢筆錄所載自11時20分起至12時21
    分止之記載係有差異，有勘驗記錄可憑（原審卷第42頁），
    然以上雖稍有瑕疵，但仍不影響被告關於運輸毒品自白之任
    意性及真實性。按被告既經交保在外，並非已遭羈押並禁止
    接見通信，且前後訊問之間隔時間將近有1 個月，警詢筆錄
    內容如有重大瑕疵或不利益，應可與黃士銘聯絡討論，或找
    人廣泛徵詢意見，充分考量己身利害關係，選擇究應全盤供
    出實情，或係變更原有說詞，倘如辯護人所稱本件係屬「陷
    害教唆」，被告為免無故蒙受不白之冤，更可供出『包子』
    究為何人及本案係以如何方式加以陷害，以利檢察官及時加
    以查證，惟實際上，被告在偵查中仍未供出『包子』即為黃
    士銘，應係有意自己承擔運輸毒品之罪責，尚不能以此認定
    所謂代送毒品係屬虛構，而指被告之自白係有瑕疵，或確係
    遭黃士銘串同承辦員警為「陷害教唆」。
  (二)依綽號『包子』之本人黃士銘於本院前審具結證稱：「我的
    綽號是『包子』，是在仁武鄉金波力網咖認識被告，94年1
    月21日晚上有拿1 包裡面裝有海洛因、安非他命的東西交給
    被告，請他送到楠梓戰將遊藝場」、「因當時嘉義的朋友打
    電話給我，我在吃飯，所以要被告送毒品給這個人，嘉義的
    朋友要下來去戰將那邊」、「我交代他到戰將遊藝場那邊，
    要買的嘉義朋友已經在那邊。因被告不認識嘉義的朋友，是
    我朋友打給我，我再打給被告」、「嘉義的朋友那天有從嘉
    義出發，要到楠梓區戰將遊藝場。被告到楠梓區戰將遊藝場
    有打電話給我說人在哪裡」、「嘉義的朋友叫『阿賢』，94
    年1 月20日當天『阿賢』打電話給我，問我這邊有沒有安非
    他命，我說幫他問看看，我就打給被告，看他那邊有沒有，
    如果有，叫他說我朋友會下來這邊，本來有空時，我要去，
    但那時我在吃飯，沒有去，當我要去的時候，打給他，就是
    別人接的」、「『阿賢』要『半顆』安非他命，我有跟被告
    說我朋友要買半顆，並說我的朋友約在戰將等候」（本院上
    更(一)卷第107 至109 、113 、115 、116 頁）。黃士銘就94
    年1 月21日查獲當天之情形，更是明確坦承有叫被告運送海
    洛因、甲基安非他命交予『阿賢』之人，則黃士銘如有串同
    承辦員警為「陷害教唆」，理應堅決否認而隱身幕後，何須
    為以上顯然不利於己之證述，並使其可能參與「陷害教唆」
    之實情曝光現形？
  (三)又當天開車搭載被告前往戰將遊藝場之吳正村於原審及本院
    前審具結證稱：「我到高雄縣仁武鄉灣內村金波力網咖載被
    告，因為他車子壞掉，要我去載他去牽車。被告的朋友『包
    子』說要送東西去高雄市○○區○○路885 號旁之戰將遊藝
    館，我順便載被告去。被告上車時，我有看他手上有小袋子
    ，在從仁武到楠梓之路上，被告說要拿東西給『包子』從台
    南下來的朋友。我之前有看過『包子』」、「到戰將遊藝館
    時，被告說到了，打電話給『包子』，問朋友為何還沒有到
    ，掛斷電話後，沒有多久，被告又打電話給『包子』提到我
    們開什麼車子，然後掛斷1 分鐘後，就被警察包圍」、「在
    網咖與被告看過『包子』，他是被告朋友。被警察查獲的東
    西，是被告上車時放在置物箱的，是警察抓才丟進去。被告
    上車前打開置物箱是整包拿進去，不知道他為何放入置物箱
    。本來被告是放在腳旁邊，是以紙袋捲起來。警察包圍時，
    『包子』打電話來，被告向『包子』說你害死我了，我認為
    大概是裡面的東西是毒品」、「我開車時，警察尚未到之前
    ，東西是放在被告腳邊。被告說『包子』要我們順便送東西
    」（原審卷第56、57、60、61至63頁）；「在金波力網咖見
    過『包子』，是當天要載被告去楠梓的時候看過；有看到『
    包子』拿東西叫被告送到戰將遊藝場」（本院上更(一)卷第78
    、80頁）。吳正村就被告係為黃士銘代為送交東西至戰將遊
    藝場部分，核與被告及黃士銘所述情節大致相符。參酌黃士
    銘所述其與被告當時聯絡之對話內容，並由吳正村所述被告
    拿取該紙袋包裝物品及警員到場時所為處置之情節，被告顯
    係知悉所運送準備交付『阿賢』之物即為海洛因與甲基安非
    他命無疑。扣案之粉末1 包（驗後淨重1.78公克，空包裝重
    0.69公克）、結晶體1 包（驗後淨重111.64公克，空包裝重
    1.2 公克），經送請法務部調查局、內政部警政署刑事警察
    局鑑定結果，均含海洛因、甲基安非他命成分，有各該局94
    年5 月4 日調科壹字第220019772 號鑑定通知書、94年3 月
    14日刑鑑字第0940024193號鑑定書在卷可稽（偵字第2818
    號卷第38、43頁）。被告所辯不知道黃士銘交付囑其運送之
    物係屬毒品，應屬卸責推託之詞，無可採信。
  (四)再者，依被告於警詢及偵查中所述之運送次數，除94年1 月
    21日所查獲之本案以外，尚有94年1 月17日及94年1 月19日
    各1 次，然該兩次則均為黃士銘到庭證述時所否認，且檢察
    官亦僅就94年1 月21日之運輸毒品行為起訴。惟被告在警詢
    及偵查中，於未受任何脅迫、利誘之情況下，自行供出尚有
    該兩次運輸毒品犯行，應非空穴來風而無中生有，雖因證據
    上之原因，檢察官未予一併起訴，法院亦因黃士銘否認而無
    法僅憑被告自白有該兩次犯行，而無其他補強證據即為有罪
    認定而併予裁判，然據被告該項之陳述內容，已足以認定被
    告之前已有犯罪意思，本案所查獲者，並非由黃士銘串同承
    辦員警為「陷害教唆」後，被告始生運輸毒品之犯意決意，
    故縱有串同誘捕情事，核其情節應該屬於「提供機會型誘捕
    」之『機會教唆』，辯護人認為本件為「陷害教唆」，尚有
    誤會。而被告原來既有犯罪之意思，則其從事運輸毒品犯罪
    構成要件之行為，並非由他人所創造，警察僅係利用機會加
    以誘捕，故所查獲扣案之海洛因、甲基安非他命均屬合法取
    得，要無被排除證據能力之理由，且就扣案物所為之相關鑑
    定自可予以採用。又本院既認定本件係屬『機會教唆』之類
    型，則關於辯護人所為與「陷害教唆」相關辯解之細節，已
    無論述是否採取之必要，附此敘明。
  (五)綜上所述，足認被告於警詢及偵查中所為之自白，係與證據
    相符，其確有運輸海洛因、甲基安非他命之犯行。本件罪證
    明確，被告犯行洵堪認定。
二、查海洛因、甲基安非他命分別為毒品危害防制條例第2 條第
    2 項第1 款、第2 款所明定之第一級毒品、第二級毒品，被
    告運送海洛因、甲基安非他命之行為，係犯毒品危害防制條
    例第4 條第1 項運輸第一級毒品罪、第2 項運輸第二級毒品
    罪。被告與黃士銘間，對於運輸第一級毒品、第二級毒品之
    犯行，有犯意聯絡及行為分擔，均為共同正犯。又被告持有
    海洛因、甲基安非他命之低度行為，已分別被運輸海洛因、
    甲基安非他命之高度行為所吸收，均不另論其持有第一級毒
    品罪、第二級毒品罪。查被告行為後，刑法於94年2 月2 日
    經總統令修正公布，於95年7 月1 日施行，而比較新舊法時
    應就罪刑有關之共犯、未遂犯、想像競合犯、牽連犯、連續
    犯、結合犯，以及累犯加重、自首減輕暨其他法定加減原因
    （如身分加減）與加減例等一切情形，綜其全部罪刑之結果
    而為比較（最高法院95年5 月23日刑事庭第8 次會議決議參
    照）。其中：(1)毒品危害防制條例第4 條第1 項、第2 項雖
    未修正，惟併科罰金部分，因刑法第33條第5 款有關罰金刑
    之規定已有修正，依修正前之規定：「罰金：（銀元）1 元
    以上」，修正後之刑法第33條第5 款則規定：「罰金：新臺
    幣1,000 元以上，以百元計算之」，比較修正前後之罰金刑
    輕重，該罰金刑之最低刑度於修法後已有加重，依刑法第2
    條第1 項從舊從輕原則之規定，以舊法規定有利於被告，自
    應適用有利於被告之行為時法論罪。(2)被告於犯罪時之刑法
    第64條第2 項、第65條第2 項有關死刑或無期徒刑減輕之規
    定分別為：「死刑減輕者，為無期徒刑，或為15年以下12年
    以上有期徒刑」、「無期徒刑減輕者，為7 年以上有期徒刑
    」；而修正後則為：「死刑減輕者，為無期徒刑」、「無期
    徒刑減輕者，為20年以下15年以上有期徒刑」，比較修正前
    、後之規定，以修正前舊法之規定對被告較為有利。(3)經整
    體比較結果，以修正前之規定較有利於被告，故被告同時運
    輸海洛因、甲基安非他命，應依刑法第55條想像競合犯之規
    定，從較重之毒品危害防制條例第4 條第1 項運輸第一級毒
    品罪論處。又本件運輸海洛因、甲基安非他命之犯行，黃士
    銘係居於主導地位，被告雖係貪圖報酬而參與，然事成之後
    實際可獲取之報酬僅1,500 元，兩人情節輕重有別，且其中
    所運送海洛因之數量甚微，如量處最低度之無期徒刑，在客
    觀上顯然足以引起一般同情，顯屬情輕法重，衡情不無可憫
    ，爰依刑法第59條規定減輕其刑。
三、原審未詳為推求，遽認被告不知所運送者為海洛因、甲基安
    非他命，及認定本案係警方以「陷害教唆」方式破獲，而為
    被告無罪之諭知，實有未合。檢察官上訴意旨，指摘原判決
    諭知無罪判決不當，為有理由，自應由本院將原判決撤銷改
    判。爰審酌被告運輸海洛因、甲基安非他命，助長毒品流通
    ，危害社會治安，雖所運送之海洛因未達2 公克，數量非鉅
    ，惟甲基安非他命則超過110 公克，若輾轉流出，危害更鉅
    ，而其參與運送之原因及情節，雖較輕於黃士銘，惟犯後並
    無悔意等一切情狀，爰量處有期徒刑8 年。扣案之海洛因1
    包（驗後淨重1.78公克，空包裝重0.69公克）、甲基安非他
    命1 包（驗後淨重111.64公克，空包裝重1.2 公克），分別
    屬於第一級毒品、第二級毒品；其包裝袋則均已沾黏毒品，
    難以析離，故應將其整體視為毒品，不問屬於犯人與否，依
    毒品危害防制條例第18條第1 項前段規定沒收銷燬之。至於
    鑑驗所耗用之海洛因、甲基安非他命，既已滅失，自無庸宣
    告沒收銷燬之。又就運送報酬1,500 元部分，並無證據證明
    被告已經向黃士銘收取，故被告並未因運輸毒品而得有財物
    ，無從依毒品危害防制條例第19條第1 項規定宣告沒收，併
    此敘明。
據上論斷，應依刑事訴訟法第369 條第1 項前段、第364 條、第
299 條第1 項前段，毒品危害防制條例第4 條第1 項、第2 項、
第18條第1 項前段，刑法第11條、第2 條第1 項前段、第28條、
第55條、第59條，判決如主文。
本案經檢察官鄭銘謙到庭執行職務。
中　　華　　民　　國　　96　　年　　9 　　月　　28  　日
                  刑事第五庭    審判長法  官  曾永宗
                                      法  官  任森銓
                                      法  官  王伯文
以上正本證明與原本無異。
如不服本判決應於收受本判決後10日內向本院提出上訴書狀，其
未敘述上訴理由者，並得於提起上訴後10日內向本院補提理由書
狀（應附繕本）「切勿逕送上級法院」。
中　　華　　民　　國　　96　　年　　9 　　月　　28　　日
　　　　　　　　　　　　　　　　　　　書記官  黎  珍
附錄本件判決論罪科刑法條：
毒品危害防制條例第4 條第1 項、第2 項：
製造、運輸、販賣第一級毒品者，處死刑或無期徒刑；處無期徒
刑者，得併科新臺幣1,000 萬元以下罰金。
製造、運輸、販賣第二級毒品者，處無期徒刑或7 年以上有期徒
刑，得併科新臺幣700 萬元以下罰金。
